臺灣臺中地方法院刑事判決　　　　　　　　　　　　 九十一年度自字第五○八號
　　自　訴　人　丙○○
　　被　　　告　甲○○
右列被告因枉法裁判等案件，經自訴人提起自訴，本院判決如左：
    主  文
甲○○被訴枉法裁判部分，自訴不受理；又被訴誣告部分，無罪。
    理  由
一、自訴意旨：如附件所示之刑事聲請狀影本所載。
二、(1)、按犯罪事實應依證據認定之，無證據不得推定其犯罪事實，又自訴案件有不
    得提起自訴而提起，及不能證明被告犯罪者，應分別諭知不受理及無罪之判決，
    刑事訴訟法第一百五十四條、第三百三十四條、第三百四十三條、第三百零一條
    第一項分別定有明文。(2)、自訴人丙○○認被告甲○○涉有枉法裁判及誣告之犯
    行，無非係以：其並未歐打與伊在監同房執行之同案被告乙○○，然被告卻草率
    地調查，即逕以自訴人曾於九十一年三月十三日，毆打同案被告乙○○為由，向
    上簽請依監獄行刑法第七十六條規定，對自訴人為違背紀律之懲罰等情為依據。
    (3)、訊據被告固不否認：曾於右揭時地，以上開事由，向上簽報擬請對自訴人為
    違背紀律之懲罰之事實，惟堅決否認有何枉法裁判及誣告之犯行，辯稱：其係依
    監獄行刑法第七十六條及相關規定為上開行為，並無任何違法之情事等語。(4)、
    經查：、枉法裁判部分：按刑法第一百二十四條之枉法裁判罪，係侵害國家法
    益之罪，縱裁判結果於個人權益不無影響，但該罪既為維護司法權之正當行使而
    設，是其直接受害者究為國家，並非個人，個人即非因犯罪結果而同時被害者，
    自不得提起自訴，業經最高法院五十四年臺上字第二四六號判例著有明文。基此
    ，自訴人既非枉法裁判罪之犯罪被害人，對被告提起枉法裁判罪之自訴，顯與刑
    事訴訟法第三百十九條第一項前段規定有違，本院就該部分自訴，應為不受理之
    判決。、誣告部分：按刑法第一百六十九條之誣告罪，係以行為人意圖他人受
    刑事或懲戒處分為犯罪構成要件，而該條所稱之「懲戒處分」，係指公務員懲戒
    法規所定之各項懲戒處分而言，故受此項懲戒處分之主體，以受上開法規懲戒之
    公務員之身分為前提（最高法院二十六年渝上字第一九一○號判例參照），故監
    獄行刑法第七十六條所定之違背紀律之懲罰，並非屬該條之懲戒處分。本件被告
    係以自訴人曾於九十一年三月十三日，毆打與伊在監同房執行之同案被告乙○○
    為由，向上簽請依監獄行刑法第七十六條規定，對自訴人為違背紀律之懲罰。是
    核其所為，尚無可能使自訴人受刑法第一百六十九條所稱之「懲戒處分」。再者
    ，被告所為向上簽報之行為，亦無使自訴人受有刑事處分之可能，蓋同案被告乙
    ○○並未對自訴人提出傷害之告訴（刑法第二百八十七條前段參照）。況被告所
    向上簽報之對象係臺灣臺中監獄之主任管理員、戒護科長、秘書、副典獄長及典
    獄長等人，而渠等依法並無偵查犯罪及審判之職權，均非屬刑法第一百六十九條
    所稱之「該管公務員」（最高法院二十八年上字第七○四號判例參照），是核被
    告所為，顯與誣告罪之犯罪構成要件不符。綜上所述，縱自訴人所陳：伊並未毆
    打同案被告乙○○一節屬實，惟被告既依其權責，在完成相關調查後，向上簽報
    自訴人有毆打同案被告乙○○之事實，並擬請其上級長管依監獄行刑法第七十六
    條規定，對自訴人為違背紀律之懲罰，核其所為，究與刑法誣告罪之構成要件截
    然有間，自不得率以該罪相繩。此外，復查無其他積極確切之證據，足以證明被
    告確有上開犯行，自應為被告無罪之諭知。
三、至同案被告丁○○被訴公然侮辱及誹謗罪部分，及同案被告乙○○被訴傷害罪部
    分，因均屬告訴乃論之罪（刑法第三百十五條、第二百八十七條前段參照），且
    已均據自訴人於本院九十一年八月六日審理時，當庭撤回對該二人之自訴，有審
    判筆錄一紙在卷可稽。爰就該部分自訴，逕予報結（刑事訴訟法第三百二十五條
    第一項、第二項但書參照），附予敘明。第一項、第二項但書參照），附予敘明
    。
據上論斷，應依刑事訴訟法第三百三十四條、第三百四十三條、第三百零一條第一項
條、第三百零一條第一項
，判決如主文。
中      華      民      國      九十一      年      八      月  二十    日
                                    臺灣臺中地方法院刑事第六庭
                                        法  官  唐  敏  寶
右正本證明與原本無異。
如不服本判決，應於判決送達後十日內向本院提出上訴狀，上訴於臺灣高等法院臺中
上訴於臺灣高等法院臺中
分院( 須附繕本 )。
                                        書記官
中      華      民      國      九十一      年      八      月    二十  日
